臺灣板橋地方法院刑事判決　　　　　　　 96年度訴字第380號
公　訴　人　臺灣板橋地方法院檢察署檢察官
被　　　告　甲○○
上列被告因違反毒品危害防制條例案件，經檢察官提起公訴（95
年度毒偵字第6563號），本院依簡式審判程序，判決如下：
    主  文
甲○○施用第一級毒品，累犯，處有期徒刑拾月，扣案之第一級
毒品海洛因壹包（淨重零點肆陸公克）沒收銷燬，海洛因包裝袋
壹只（重零點壹伍公克）沒收；又施用第二級毒品，累犯，處有
期徒刑陸月；應執行有期徒刑壹年貳月，扣案之第一級毒品海洛
因壹包（淨重零點肆陸公克）沒收銷燬，海洛因包裝袋壹只（重
零點壹伍公克）沒收。
    事  實
一、甲○○前曾因施用毒品案件，經本院裁定送觀察、勒戒後，
    於民國八十九年二月十日因認無繼續施用傾向而執行完畢釋
    放，於五年內再於九十三年因施用毒品案件，經本院裁定送
    觀察、勒戒後，認有繼續施用毒品傾向，惟因毒品危害防制
    條例於九十三年一月九日修正施行，遂於九十三年三月十七
    日因修法免除戒治，釋放出所。另因施用第一級毒品及第二
    級毒品案件，經本院於九十四年五月十九日以九十四年度訴
    字第三○九號分別判處有期徒刑八月、四月，並定其應執行
    刑為有期徒刑十月確定，甫於九十五年七月二十八日縮刑期
    滿執行完畢。詎甲○○仍未戒除毒癮，復分別基於施用第一
    級毒品海洛因及第二級毒品甲基安非他命（下稱安非他命）
    之犯意，於九十五年九月二十二日，在臺北縣中和市○○路
    八一巷七弄六號住處，先於早上以捲煙燃燒方式，施用第一
    級毒品海洛因一次，再於同日下午以自製吸食器施用第二級
    毒品安非他命一次，嗣於同日下午七時許，在上開處所為警
    查獲，並扣得其所有供己施用之海洛因一包（淨重○‧四六
    公克）。
二、案經臺北縣政府警察局永和分局報告臺灣板橋地方法院檢察
    署檢察官偵查起訴。本院於準備程序進行中，甲○○就被訴
    事實為有罪之陳述，經告知簡式審判程序之旨，並聽取各當
    事人之意見後，本院合議庭裁定由受命法官獨任進行簡式審
    判程序。
    理  由
一、訊據被告甲○○就上揭犯罪事實於本院審理時自白不諱，其
    於九十五年九月二十二日經警查獲後採集尿液鑑驗結果，確
    呈鴉片、安非他命類陽性反應，有臺灣檢驗科技股份有限公
    司濫用藥物尿液檢驗報告在卷鑑驗結果在卷可稽，扣案之海
    洛因一包（淨重零點四六公克，空包裝重零點一五公克），
    經鑑驗後認為含第一級毒品海洛因成分，有法務部調查局九
    十五年十二月十七日調科壹字第０９５２３０４８２９０號
    鑑定通知書一紙附卷可佐。足認被告上揭施用第一、二級毒
    品之自白與事實相符，堪予採信。又按九十二年七月九日新
    修正之毒品危害防制條例刪除二犯及三犯之規定，一改修法
    前繁雜之處遇程序，僅將施用毒品者簡化區分為初犯、再犯
    ，並認施用毒品者係屬病患性犯人，以觀察、勒戒戒除其身
    癮，並以強制戒治去除其心癮。經觀察、勒戒或強制戒治執
    行完畢釋放後，若係五年後再犯該條例第十條施用毒品罪者
    ，與同條例第二十條第一項、第二項關於「初犯」之處理方
    式相同，檢察官應先聲請法院裁定令被告入勒戒處所觀察、
    勒戒，並視有無繼續施用毒品傾向，決定應予釋放、為不起
    訴之處分，或應聲請法院裁定令入勒戒處所強制戒治；若係
    五年內「再犯」同條例第十條施用毒品罪者，依同條例第二
    十三條第二項規定，檢察官則應依法追訴。觀諸該條例第二
    十條第三項之修正理由：「觀察、勒戒或強制戒治五年後再
    犯者，顯見前所實施之觀察、勒戒或強制戒治已足以遮斷其
    施用毒品之癮，為期自新及協助其戒除毒癮，對此五年後再
    犯者，爰明定仍適用初犯之規定，先經觀察、勒戒、強制戒
    治之程序。」及同條例第二十三條第二項之修正理由：「為
    配合簡化施用毒品犯之刑事處遇程序，並鑑於經觀察、勒戒
    或強制戒治執行完畢釋放後五年內再犯者，其再犯率甚高，
    原據以實施之觀察、勒戒及強制戒治既已無法收其實效，自
    應施以刑事處遇。」顯然如施用毒品者係前經觀察、勒戒或
    強制戒治等治療程序執行完畢五年後，始再施用毒品之「初
    犯」，因前所執行之觀察、勒戒或強制戒治已足收戒除毒癮
    之效，自應重新執行觀察、勒戒或強制戒治等治療程序，並
    於治療程序執行完畢後，由檢察官為不起訴處分，毋庸對之
    追訴處罰；反之，在「再犯」之情形，因其先前所為治療程
    序顯未能收戒斷毒癮之效，且考量施用毒品者之再犯率偏高
    ，乃簡化其刑事處遇程序，而逕予追訴處罰，不再施以治療
    程序。參酌上開立法理由，修正毒品危害防制條例就施用毒
    品者，祇於「初犯」及「五年後再犯」二種情形，有其追訴
    條件之限制，即須於初犯經觀察、勒戒或強制戒治釋放後，
    五年內均無施用毒品之行為，始能認其前所實施之觀察、勒
    戒或強制戒治已足遮斷毒癮，而得於五年後再犯時，再予適
    用初犯之規定，重行觀察、勒戒等程序。倘五年內已經再犯
    ，被依法追訴處罰，縱其第三次（或第三次以上）施用毒品
    之時間在初犯釋放五年以後，即與「五年後再犯」之情形有
    別，且因已於「五年內再犯」，顯見其再犯率甚高，原實施
    觀察、勒戒或強制戒治，已無法收其實效，而無五年戒斷期
    之存在，自無再經觀察、勒戒及強制戒治之必要，應由檢察
    官逕行起訴，始符新法修正之本旨。是本件被告前曾因施用
    毒品案件，經本院裁定送觀察、勒戒後，於民國八十九年二
    月十日因認無繼續施用傾向而執行完畢釋放，於五年內再於
    九十三年因施用毒品案件，經本院裁定送觀察、勒戒後，認
    有繼續施用毒品傾向，惟因毒品危害防制條例於九十三年一
    月九日修正施行，遂於九十三年三月十七日因修法免除戒治
    ，釋放出所，有臺灣高等法院被告前案紀錄表一紙附卷可考
    。被告於上開觀察、勒戒執行完畢釋放後，既曾於五年內再
    犯毒品危害防制條例第十條之罪，並經本院裁定送觀察、勒
    戒，嗣後並認有繼續施用傾向而裁定強制戒治，雖因修法而
    釋放，仍顯於五年內已然再犯施用毒品罪，本次被告再犯毒
    品危害防制條例第十條之罪，自非屬毒品危害防制條例第二
    十條第三項所定「再犯」之情形，而應依法追訴，附此指明
    。從而本件事證明確，自應依法論科。
二、核被告所為，係犯毒品危害防制條例第十條第一項、第二項
    之施用第一級毒品罪及第二級毒品罪。其於施用前後持有第
    一級毒品海洛因及持有第二級毒品安非他命之低度行為，應
    分別為施用之高度行為所吸收，均不另論罪。又被告所犯前
    開施用第一級毒品及施用第二級毒品二罪間，犯意各別，行
    為互殊，應予分論併罰。被告前曾因施用第一級毒品及第二
    級毒品案件，經本院於九十四年五月十九日以九十四年度訴
    字第三○九號分別判處有期徒刑八月、四月，並定其應執行
    刑為有期徒刑十月確定，甫於九十五年七月二十八日縮刑期
    滿執行完畢，此有臺灣高等法院被告前案紀錄表一份可查，
    其於有期徒刑執行完畢後，五年之內再分別故意犯本件有期
    徒刑以上之罪，應依刑法第四十七條累犯之規定，分別加重
    其刑。爰分別審酌被告前有多次毒品前科，素行不佳，甫出
    監未久，旋復再犯本案，顯然所保安處分、刑之執行，均未
    收矯治、警惕之效，被告既無確實戒毒之決心，自應施以相
    當之刑罰，以期收教化之功能，兼衡其經查獲後自知事證明
    確，未多為無謂辯解而坦承犯行，且其施用毒品犯行所生危
    害，主要以自戕身心健康為主，對於他人生命、身體、財產
    等法益，尚未查得重大直接危害等一切情狀，分別量處如主
    文所示之刑，並定其應執行刑，以示懲儆。
三、故扣案之第一級毒品海洛因一包（淨重零點四六公克）為查
    獲之毒品，又被告自承上開毒品為其所有並供己施用之物，
    應依毒品危害防制條例第十八條第一項規定諭知沒收銷燬。
    而扣案上開海洛因之外包裝袋一只（重零點一五公克）有防
    止毒品裸露、潮濕、便於攜帶之功能，為被告所有，供犯本
    件施用毒品犯行所用之物，業據其供承在卷，爰均刑法第三
    十八條第一項第二款之規定併予宣告沒收。
據上論斷，應依刑事訴訟法第273 條之1 第1 項、第299 條第1
項前段，毒品危害防制條例第10條第1 項、第2 項、第18條第1
項前段、第23條第2 項，刑法第11條前段、第47條、第51條第5
款、第38條第1 項第2 款，判決如主文。
本案經檢察官靳開聖到庭執行職務。
中　　華　　民　　國　　96　　年　　3 　　月　　19　　日
                  刑事第八庭  法  官  王偉光
以上正本證明與原本無異
如不服本判決應於送達後10日內向本院提出上訴狀
                              書記官　陳怡君
中　　華　　民　　國　　96　　年　　3 　　月　　20　　日
附錄本案論罪科刑法條全文：
毒品危害防制條例第十條：
施用第一級毒品者，處六月以上五年以下有期徒刑。
施用第二級毒品者，處三年以下有期徒刑。
